【裁判字號】    88,上易,5768
【裁判日期】    890229
【裁判案由】    傷害
【裁判全文】
臺灣高等法院刑事判決                          八十八年度上易字第五七六八號
    上  訴  人  臺灣桃園地方法院檢察署檢察官
    被      告  乙○○
                戊○○
                丙○○
右上訴人因被告傷害案件，不服臺灣桃園地方法院八十八年度易字第一八七三號，中
華民國八十八年十一月十日第一審判決（起訴案號：臺灣桃園地方法院檢察署八十八
年度偵字第九四五四號）提起上訴，本院判決如左：
    主  文
原判決關於乙○○部分撤銷。
乙○○傷害人之身體，處罰金壹仟元，如易服勞役，以參佰元折算壹日。
其他上訴駁回。
    事  實
一、乙○○與丁○○間有債務糾紛，乙○○因認丁○○積欠債務不還，竟於民國八十
    八年五月十七日下午六時三十分許，在桃園縣大園鄉南港村十一鄰二六之十七號
    前，基於傷害人身體之故意，出手毆打丁○○，致丁○○受有左側眼瞼、臉瘀血
    、右前臂皮下瘀血4x2公分之輕傷害。
二、案經丁○○訴由桃園縣警察局大園分局移送臺灣桃園地方法院檢察署檢察官偵查
    起訴。
    理  由
壹、被告乙○○部分（即撤銷改判部分）：
一、訊據被告乙○○否認有上開傷害犯行，辯稱：伊向告訴人丁○○要債，告訴人不
    還，反而毆打伊，伊始出手推告訴人，並未將告訴人打傷云云。惟查被告如何於
    上開時地因債務糾紛而與告訴人發生爭執，並出手毆打告訴人，致告訴人受有左
    側眼瞼、臉瘀血、右前臂皮下瘀血 4x2公分之輕傷害等情，已據告訴人丁○○迭
    於警訊及檢察官偵查中指訴綦詳（見偵查卷第三、二十五頁），核與目睹證人甲○○證述當時被告出手毆打告訴人之情節大致相符（見偵查卷第四頁），並有記
    載告訴人受有上開傷害之診斷證明書在卷（見同上卷第十四頁）可憑，而被告果
    未歐傷告訴人，告訴人何以受有上開傷害？且參以被告坦承有出手推告訴人、同
    案被告戊○○、丙○○坦承親見被告與告訴人間發生爭吵拉扯（見偵查卷第八、
    十一頁）及證人甲○○與被告並無怨隙，衡情亦無構詞誣陷之必要等情，足認被
    告確有上開傷害犯行。被告上開所辯，尚非可採。本件事證明確，被告犯行堪以
    認定，應予依法論科。
二、查被告乙○○基於傷害之故意，將告訴人打傷，致告訴人受有左側眼瞼、臉瘀血
    、右前臂皮下瘀血4x2公分之輕傷害。核其所為，係犯刑法第二百七十七條第一
    項之傷害罪。原審未予詳查，遽認被告乙○○之犯罪不能證明，而為被告乙○○
    無罪之諭知，尚難謂洽。檢察官上訴意旨指摘原判決關於被告乙○○部分諭知被
    告無罪顯有不當等語，非無理由，自應由本院將原判決關於乙○○部分撤銷改判
    。爰審酌被告犯罪之動機、目的、手段及告訴人所受傷害程度及犯後尚不知悔悟
    ，猶否認犯罪等一切情狀，量處如主文第二項所示之刑，並諭知易服勞役之折算
    標準，以資矯正。
貳、被告戊○○、丙○○部分（即駁回上訴部分）：
一、公訴意旨另以：被告戊○○、丙○○夥同乙○○於民國八十八年五月十七日十八
    時三十分許，因債務糾紛而在桃園縣大園鄉南港村十一鄰二六之十七號前，共同
基於傷害人身體之故意，毆打丁○○，致丁○○受有左側眼睛、臉瘀血、右前臂
    皮下瘀血4x2 公分之傷害，因認被告戊○○、丙○○涉有刑法第二百七十七條第
    一項之傷害罪嫌云云。
二、按犯罪事實應依證據認定之，無證據不得推定其犯罪事實；又不能證明被告犯罪
    者，應諭知無罪之判決，刑事訴訟法第一百五十四條、第三百零一條第一項分別
    定有明文。又按告訴人之告訴，本以使被告受刑事訴追為目的，故其陳述是否與
    事實相符，自應調查其他證據，以資審認，苟以所為攻擊之詞，尚有瑕疵，則在
    此瑕疵未予究明以前，即不能遽採為斷罪之基礎，最高法院六十九年台上字第一
    五三一號判決及五十二年台上字第一三００號、三十二年上字第九七一號判例意
    旨參照。次按刑事訴訟上證明之資料，無論其為直接證據或間接證據，均須達於
    通常一般之人均不致於有所懷疑，而得確信其為真實之程度，始得據為有罪之認
    定，若其關於被告是否犯罪之證明未能達此程度，而有合理性懷疑之存在，致使
    無從形成有罪之確信，根據「罪證有疑，利於被告」之證據法則，即不得遽為不
    利被告之認定，此觀諸最高法院七十六年度台上字第四九八六號判例意旨亦甚彰
    明。
三、公訴人認被告戊○○、丙○○等涉犯前開傷害罪嫌，無非係以告訴人丁○○之指
    訴，及其所提出之敏盛綜合醫院大園分院之診斷證明書與證人甲○○之證言等為
    其論據。惟訊之被告二人均堅詞否認前揭傷害犯行，辯稱：渠等當日根本沒有傷
    害告訴人，不知告訴人之傷從何來等語。經查：告訴人丁○○於偵查中自陳被告
    戊○○以腳踢伊之下體，丙○○打伊身體，致其受傷云云（見偵查卷第二十五頁
    反面），惟其提出之敏盛綜合醫院龍潭分院之診斷證明書所記載其所受之傷害為
    左側眼瞼、臉瘀血、右前臂皮下瘀血等。依一般經驗法則，以腳踢下體，如何會
    導致臉部及手前臂受傷？且為何告訴人之下體未見傷害？是告訴人丁○○前開指
    述，尚乏依據，其指述是否真實，不無疑義。又證人甲○○於警訊中證稱：伊目
    擊被告三人對丁○○以拳頭毆打等語，惟此與告訴人陳稱被告戊○○以腳踢其下
    體等語顯不相符，則以與告訴人不相符合之證言，據以為被告論罪科刑之依據，
    亦難折服於人。況被告二人係目睹乙○○與告訴人發生爭吵拉扯，始分別下樓將
    二人拉開，並非夥同乙○○前往告訴人處討債，亦難認被告戊○○、丙○○二人
    與乙○○有何傷害之犯意聯絡。此外，復查無其他具體事證足資證明被告戊○○
    、丙○○涉有起訴意旨所指之傷害犯行，自屬不能證明被告戊○○、丙○○二人
    犯罪。
四、原審因而以不能證明被告犯罪，諭知被告戊○○、丙○○無罪之判決，經核並無
    不合。檢察官上訴意旨，指摘原判決此部分不當，為無理由，應予駁回。
據上論結，應依刑事訴訟法第三百六十八條、第三百六十九條第一項前段、第三百六
十四條、第二百九十九條第一項前段，刑法第二百七十七條第一項、第四十二條第二
項，罰金罰鍰提高標準條例第一條前段、第二條，判決如主文
本案經檢察官洪威華到庭執行職務。
中    華    民    國    八十九    年      二        月      二十九      日
                              臺灣高等法院刑事第四庭
                                  審判長法  官  蔡  永  昌
                                        法  官  李  得  灶
                                        法  官  徐  昌  錦
右正本證明與原本無異。
不得上訴。
                                        書記官  吳  金  來
中    華    民    國    八十九    年      三        月        三        日
附錄：本判決論罪科刑法條全文
刑法第二百七十七條第一項
傷害人之身體或健康者，處三年以下有期徒刑，拘役或一千元以下罰金。


司法院資訊處製作；財團法人民間司法改革基金會備份。
